【裁判字號】    97,交聲,806
【裁判日期】    970424
【裁判案由】    違反道路交通管理處罰條例聲明異議
【裁判全文】
臺灣臺北地方法院交通事件裁定         97年度交聲字第806號
原處分機關  臺北市交通事件裁決所
異  議  人
即受處分人  甲○○
上列受處分人因違反道路交通管理處罰條例案件，對於臺北市交
通事件裁決所民國97年3 月21日所為之處分（原處分案號：北市
裁二字第裁22-AA0000000號），聲明異議，本院裁定如下：
    主  文
異議駁回。
    理  由
一、按駕駛人駕駛汽車，應遵守道路交通標誌、標線、號誌之指
    示，並服從交通指揮人員之指揮；而道路交通安全規則所稱
    之「汽車」，係指在道路上不依軌道或電力架線而以原動機
    行駛之車輛（包含機器腳踏車），道路交通安全規則第90條
    、第2 條第1 款分別定有明文。次按，汽車駕駛人，爭道行
    駛而有機器腳踏車不在規定車道行駛之情形者，處新臺幣（
    下同）600 元以上1800元以下罰鍰；汽車駕駛人，有違反道
    路交通管理處罰條例第45條情形者，除依原條款處罰鍰外，
    並記違規點數1 點，道路交通管理處罰條例第45條第13款、
    第63條第1 項第1 款分別定有明文。又按汽車違反道路交通
    管理事件，經以科學儀器取得證據資料證明其行為違規，當
    場不能或不宜攔截製單舉發者，得逕行舉發之；前項逕行舉
    發，應記明車輛牌照號碼、車型等可資辨別之資料，查明汽
    車所有人姓名或名稱、住址後，並以該汽車所有人為被通知
    人製單舉發之；受舉發違反道路交通管理事件之受處罰人，
    認為受舉發之違規行為應歸責他人者，應於舉發違反道路交
    通管理事件通知單應到案日期前，檢附相關證據及應歸責人
    相關證明文件，向處罰機關告知應歸責人，處罰機關應即另
    行通知應歸責人到案依法處理，逾期未依規定辦理者，仍依
    本條例各該違反條款規定處罰；依本條例規定逕行舉發之案
    件，推定受逕行舉發人有過失，同條例第7 條之2 第1 項第
    7 款、第4 項、第85條第1 項、第4 項亦分別定有明文。再
    道路交通管理處罰條例所稱之汽車，依該條例第3 條第8 款
    之規定，包含機器腳踏車在內。
二、本件異議人即受處分人甲○○所有車牌號碼CQV－661號重型
    機車於民國97年1 月21日上午7 時55分，在臺北市○○○路
    ○段與羅斯福路口，因行駛於禁行機器腳踏車之內側第二車
    道上，經臺北市政府警察局中正第二分局交通分隊員警以受
    處分人有違反道路交通管理處罰條例第45條第13款之違規行
    為，於拍照採證後逕行掣單舉發，嗣受處分人於舉發通知單
    所載應到案日期前向原處分機關即臺北市交通事件裁決所提
    出申訴，原處分機關函請原舉發單位臺北市政府警察局中正
    第二分局調查結果，仍認受處分人有前揭違規行為，遂裁處
    罰鍰600 元，並依同條例第63條第1 項第1 款記違規點數1
    點。而受處分人收受上開裁決書後，於97年3 月21日提出異
    議，未逾法定聲明異議期限，合先敘明。
三、異議意旨略以：舉發當日異議人係由新生南路對面之小巷橫
    越羅斯福路進入新生南路，對機車騎士而言，噴在地上的「
    禁行機車」標誌，一定要很接近才能看的清楚，伊從巷口到
    噴有標誌的地方，約有50公尺，如以車速每小時40公里計算
    ，只要4.5 秒，這是從還無法看清標誌的距離，所能反應的
    時間，等看清標誌，可能只剩不到2 秒的反應時間，從看清
    標線到想要改正回機車道，可以反應的距離太短。其次交通
    標誌、標線對駕駛人行為之規定，其效力之產生應是從標誌
    、標線之後才開始，本件違規案除「禁行機車」標誌不易讓
    人看清楚外，且該禁制標線之效力起始，應在該標線即「禁
    行機車」字樣之後，採證照片所認定違規之機車，很明顯還
    在該標誌之前。又依採證照片所示，異議人在看到禁制標誌
    後，身體右傾，已經想要採取改正之動作。為此，不服原處
    分而聲明異議，請求撤銷原處分云云。
四、經查：
（一）受處分人所有車牌號碼CQV －661 號重型機車，於前揭時
      地，不依規定車道行駛而駛入路面標示有「禁行機車」車
      道之違規事實，有臺北市政府警察局北市警交大字第AA00
      00000 號舉發違反道路交通管理事件通知單及現場採證照
      片1 幀在卷可稽，且為受處分人所不爭執，足認受處分人
      確有騎車不在規定車道行駛之交通違規事實無訛。
（二）受處分人雖以前揭情詞辯稱係因行駛路線之視角及距離，
      使其未及看清楚路上「禁行機車」標誌，以致駛入錯誤車
      道云云，然觀諸卷附現場採證照片，該舉發違規地點為新
      生南路內側第二車道，其上明顯劃設有「禁行機車」之斗
      大標字，就一般具有通常智識之駕駛人而言，可明顯辨識
      該內側車道為禁行機車之車道，此由現場採證照片所示，
      同時行經該處之其他機車，均能遵守道路上劃設之「禁行
      機車」標字，而魚貫行駛於規定之外側車道即可得證，並
      非一定得非常接近才能看清楚；又受處分人雖表示待其看
      清「禁行機車」之標字後，即身體右傾，想要改正駛回規
      定之車道云云，惟觀諸現場採證照片，受處分人違規騎車
      行駛於禁行機車道後，並未立即採取改正駁回規定車道之
      舉，且受處分人於違規行為後，縱使有意停止其違規行為
      ，亦不能據以免罰，是其所辯均非可採，尚難據以免除其
      違規行駛行為之責任。
（三）又依道路交通標誌標線號誌設置規則第178 條之規定，「
      禁行機器腳踏車」標字，係用以告示「本車道」禁止汽缸
      總排氣量未滿550 立方公分之機器腳踏車通行，其繪設於
      「路段起點」，路段過長時，得於路段中加繪之。是繪有
      禁行機器腳踏車之車道，無論該標字繪於車道何處，均指
      該車道全部禁行機車，並非受處分人所稱該禁止標字之效
      力起始，應在該「禁行機車」標字之後，是受處分人對於
      此部分交通規則之理解，顯有誤會。
（四）綜上所述，本件受處分人確有於前揭時地騎乘機車行駛於
      禁行機器腳踏車之車道上之違規行為，其前開所辯要屬無
      稽。從而，原處分機關依道路交通管理處罰條例第45條第
      13款及第63條第1 項第1 款之規定，裁處異議人罰鍰600
      元，並予記違規點數1 點，核無違誤之處。本件異議並無
      理由，應予駁回。
五、據上論斷，應依道路交通案件處理辦法第19條，裁定如主文
    。
中    華    民    國    97    年    4    月     24    日
                        交通法庭法  官  吳俊龍
以上正本證明與原本無異。
如不服本裁定應於送達後5 日內向本院提出抗告狀。
                                書記官  高菁菁
中    華    民    國    97    年    4     月    24    日


司法院資訊處製作；財團法人民間司法改革基金會備份。
